臺灣高等法院刑事裁定　　　　　　　　 100年度聲字第2638號
聲明異議人
即受 刑 人　涂定潤
上列受刑人因檢察官執行之指揮，聲明異議，本院裁定如下：
    主  文
聲明異議駁回。
    理  由
一、聲明異議意旨略以：
  (一)臺灣臺北地方法院檢察署檢察官88年觀執更己字第84號執行
    指揮書，以聲明異議人即受刑人涂定潤於民國87年8月4日違
    反毒品危害防制條例罪，報請法務部撤銷受刑人前犯煙毒三
    罪之假釋，應執行殘餘刑期5年11月22日，惟受刑人於86年9
    月18日晚間10時至翌日凌晨3時，即已先觸犯妨害自由罪，
    並經法院判處有期徒刑3月確定在案，自應依刑法第78條第2
    項之規定撤銷其假釋，本件指揮書顯係以受刑人於87年8月4
    日所犯毒品危害防制條例之後罪，取代受刑人於86年間先犯
    之妨害自由罪，而撤銷受刑人前犯煙毒3罪之假釋，自與前
    開刑法第78條第2項撤銷假釋之規定有違。
  (二)按有期徒刑接續執行，刑期應一併計算假釋最低應執行期間
    ，惟臺灣臺東地方法院檢察署檢察官97年執減更乙字第112
    號執行指揮書竟稱受刑人前犯煙毒3罪，未減刑前之殘刑5年
    11月又22日，已於94年3月15日執行完畢（臺北地檢88年觀
    執更己字第84號），並註銷該署97年執減助乙字第25號執行
    指揮書，顯係違法執行。
  (三)臺灣臺東地方法院檢察署檢察官97年執減助乙字第25號執行
    指揮書係在5日抗告期間內即發交執行，並換發及註銷臺灣
    臺東地方法院檢察署檢察官91年度執更助乙字第20號執行指
    揮書，顯有違誤。爰依法提起聲明異議（其餘詳如聲明異議
    理由狀所載）。
二、按一事不再理為程序法之共通原則，旨在維持法之安定性，
    而禁止當事人就已經實體裁判之事項，漫事爭執。次按確定
    之裁定，如其內容為關於實體之事項，而以裁定行者，諸如
    更定其刑、定應執行之刑、單獨宣告沒收、減刑、撤銷緩刑
    之宣告、易科罰金、保安處分及有關免除刑之執行、免除繼
    續執行或停止強制工作之執行等裁定（參照司法院院字第13
    56號、第1980號、第2507號解釋及最高法院26年2月16日刑
    事庭會議決議、45年7月2日第5次民刑庭總會決議），均與
    實體判決具同等效力，除得為非常上訴之對象外，亦有一事
    不再理原則之適用（最高法院90年度台非字第287號、97年
    度台非字第349號判決意旨參照）。準此，刑事訴訟法有關
    聲明異議之部分，雖未就此特別明文規定，解釋上仍有一事
    不再理此一原則之適用，且此原則之適用，當非專指准許聲
    請之實體裁定而言，就該等事項之聲請予以實體上駁回之裁
    定，亦應有所適用，此見諸實體判決中，有罪、無罪判決均
    有該原則之適用之理即明。
三、經查：本件聲明異議人所執前開異議事由，業經其以相同理
    由認檢察官之執行指揮為不當，迭向本院聲明異議，經本院
    分別以97年度聲字第4078號、98年度聲字第2057號、99年度
    聲字第747號、99年度聲字第3457號、100年度聲字第1656號
    裁定，認其聲明異議為無理由，而裁定駁回確定在案，有前
    開裁定書影本、本院被告前案紀錄表在卷可稽。前開裁定既
    係就實體事項所為之實體裁定，自有實體裁定之既判力，而
    細繹受刑人本件聲明異議狀，所持理由與其前於本院所提之
    前開聲明異議大意相同，顯係對同一檢察官所為之同一執行
    指揮，仍持相同理由，對之為聲明異議，尚為本院前開聲明
    異議確定裁定之既判效力所及，依前揭說明，自有違一事不
    再理原則，要難認其合法，應予駁回
四、據上論斷，依刑事訴訟法第486條，裁定如主文。
中    華    民    國    100   年    11    月    17    日
                  刑事第五庭審判長法  官  王敏慧
                                  法  官  崔玲琦
                                  法  官  劉秉鑫
以上正本證明與原本無異。
如不服本裁定，應於收受送達後五日內向本院提出抗告狀。
                                  書記官  蔡宜蓁
中    華    民    國   100    年    11    月    18    日